---
title: "Análisis Exploratorio de Datos - Sample Superstore"
author: "Bryan Gutiérrez"
date: "`r Sys.Date()`"
output: html_document
---

```{r setup, include=FALSE}
knitr::opts_chunk$set(echo = TRUE, warning = FALSE, message = FALSE)
library(tidyverse)
library(readxl)
library(lubridate)
library(scales)
```

## 📅 1. Carga y exploración de datos

```{r load-data}
# Reemplaza con la ruta correcta si es necesario
superstore <- read_excel("Sample - Superstore.xls")
glimpse(superstore)
summary(superstore)
```

## 🩹 2. Limpieza de datos

```{r clean-data}
superstore <- superstore %>%
  select(-`Row ID`, -`Postal Code`) %>%
  distinct()

superstore <- superstore %>%
  mutate(Order.Date = as.Date(`Order Date`),
         Ship.Date = as.Date(`Ship Date`))

lapply(superstore[, sapply(superstore, is.character)], unique)
```

## 📊 3. Análisis descriptivo

### Ventas y ganancias por categoría

```{r sales-by-category}
superstore %>%
  group_by(Category) %>%
  summarise(Sales = sum(Sales), Profit = sum(Profit)) %>%
  ggplot(aes(x = Category, y = Sales, fill = Category)) +
  geom_col() +
  labs(title = "Ventas por Categoría", y = "Ventas")
```

### Productos más vendidos y rentables

```{r top-products}
superstore %>%
  group_by(`Product Name`) %>%
  summarise(Sales = sum(Sales), Profit = sum(Profit)) %>%
  arrange(desc(Sales)) %>%
  head(10) %>%
  ggplot(aes(x = reorder(`Product Name`, Sales), y = Sales)) +
  geom_col(fill = "steelblue") +
  coord_flip() +
  labs(title = "Top 10 Productos más Vendidos", y = "Ventas", x = "Producto")
```

## 🌍 4. Análisis geográfico

```{r geo-analysis}
superstore %>%
  group_by(State) %>%
  summarise(Sales = sum(Sales), Profit = sum(Profit)) %>%
  arrange(desc(Profit)) %>%
  ggplot(aes(x = reorder(State, Profit), y = Profit, fill = Profit > 0)) +
  geom_col() +
  coord_flip() +
  labs(title = "Ganancias por Estado", y = "Ganancia", x = "Estado") +
  scale_fill_manual(values = c("red", "green"), labels = c("Pérdida", "Ganancia"))
```

## ⏳ 5. Análisis temporal

```{r time-analysis}
superstore %>%
  mutate(Month = floor_date(Order.Date, "month")) %>%
  group_by(Month) %>%
  summarise(Sales = sum(Sales)) %>%
  ggplot(aes(x = Month, y = Sales)) +
  geom_line(color = "darkblue") +
  labs(title = "Ventas Mensuales", y = "Ventas", x = "Mes")
```

## 📦 6. Descuentos vs Ganancias

```{r discount-profit}
ggplot(superstore, aes(x = Discount, y = Profit)) +
  geom_point(alpha = 0.3) +
  geom_smooth(method = "lm", color = "red") +
  labs(title = "Relación entre Descuento y Ganancia")
```

## ✅ Conclusiones

- La categoría más rentable es Tecnologia, con un margen de ganancia elevado en comparación con otras.
- Estados como Texas, Illinois y Pennsylvania generan pérdidas netas, lo cual sugiere una revisión de estrategia comercial en esas regiones.
- Se observa una correlación negativa entre los descuentos y las ganancias; aplicar altos descuentos puede reducir significativamente la rentabilidad.
- Las ventas tienden a incrementarse a finales de año, indicando un posible efecto estacional o vinculado a promociones.
- Algunos productos con altos niveles de venta no necesariamente son los más rentables, lo cual puede guiar decisiones sobre el portafolio de productos.
